【裁判字號】    99,事聲,70
【裁判日期】    990909
【裁判案由】    聲明異議
【裁判全文】
臺灣彰化地方法院民事裁定  99年度事聲字第70號
異  議  人  丁○商業銀行股份有限公司
法定代理人  丙○○
代  理  人  甲○○
相  對  人  乙○○
上列異議人因相對人聲請更生事件，對於民國99年8月10日本院
99年度司執消債更字第11號所為更生方案認可之裁定提出異議，
本院裁定如下：
    主  文
異議駁回。
    理  由
一、本件異議意旨略以：相對人係民國66年生，正值青壯時期，
    具有相當之工作能力，若能更積極向上謀求更好之工作環境
    及待遇，日後薪資尚有增加可能，且其既自覺無力償還欠款
    ，更不應以每月賺取新臺幣（下同）25,800元之收入為償債
    計畫，據此要求減免128 萬元債務，盡享免責之利益，實不
    合理。另本案未見相對人有絲毫增加收入如兼職或利用假日
    打工等增加清償成數之積極作為，倘僅寬鬆認定債務人今日
    之收入為何，過往之收入及消費狀況完全不考慮，無異鼓勵
    社會大眾均無須努力工作償債，僅需於更生時，尋找較低薪
    之工作，更生認可後再謀求較高之薪水即可。且更生方案僅
    以單月之薪資為每月收入認定，而未審查相對人是否有業績
    、年終獎金等津貼福利金未加計，以確認真實收入，如此片
    面維護債務人利益，而未平衡雙方權利義務，似嫌草率，為
    此，請求廢棄原更生方案認可之裁定等語。
二、按「債務人有薪資、執行業務所得或其他固定收入，法院認
    更生方案之條件公允者，得不經債權人會議可決，逕依債務
    人之聲請或依職權以裁定認可更生方案。」、「法院為認可
    之裁定時，因更生方案履行之必要，對於債務人在未依更生
    條件全部履行完畢前之生活程度，得為相當之限制。」，消
    費者債務清理條例第64條第1項、第62條第2項分別定有明文
    。次按債務人之更生方案應否准許，係以是否公允為斷，而
    所謂公允，應審酌債權人與債務人之利益衡平、債務人之償
    債能力與清償誠意以及社會公益等因素為綜合判斷。再按消
    費者債務清理條例之立法目的，係為使不幸陷入經濟困境之
    人得以清理債務、重建生活，並在清理過程中能保有符合人
    性尊嚴之最低基本生活，是更生方案之認可，應審酌除最低
    生活需求外，債務人能否負擔該方案之條件以及債權人與債
    務人間之權利義務關係是否公允。
三、經查：
(一)本件經本院以99年度消債更字第3 號裁定開始更生程序，並
    由司法事務官進行更生程序，有該裁定1 份附卷可稽。嗣相
    對人於更生程序中提出更生方案，經原裁定認可其條件為 :
    每月以10,000元清償各債權人，為期8 年，共96期，清償債
    務總額為960,000元，清償比例為42.77％。又相對人陳報任
    職於戊○○鋼鐵股份有限公司，自98年9 月份至98年11月份
    薪資名細總額為68,400元，則平均月薪為22,800元（計算式
    ：68,400÷3＝22,800），且利用假日兼職臨時工，每月額
    外收入為3,000元，是債務人每月之總收入為25,800 元，此
    有陳報狀及戊○○鋼鐵股份有限公司所提供之薪資證明書各
    1 份在卷可稽。又其與配偶己○○育有2 名未成年子女，此
    有戶籍謄本附卷可憑，依行政院所公告之98年度臺灣省每人
    每月平均最低基本生活費9,829 元之標準，相對人及其與配
    偶共同負擔2名未成年子女扶養費之最低生活支出應為19,65
    8 元（計算式：9,829＋9,829×2÷2＝19,658）。故而，以
    相對人之收入扣除前揭必要支出後，剩餘金額為6,142元，
    然相對人所提出之更生方案，係每月每期還款10,000元，並
    延長還款期限至8年共96期，清償總額960,000元，清償成數
    達42.77％，顯見該更生方案中，債務人已盡力撙節支出，
    付其最大努力及還款誠意，本院認債務人所提之更生方案，
    其條件核屬公允、適當、可行。
(二)異議人主張相對人未有增加收入之積極行為，且收入金額應
    將相對人之業績、年終獎金等津貼福利金加計列入，並應考
    量相對人未來是否有謀求較高薪資可能性。惟查，相對人任
    職於戊○○鋼鐵股份有限公司，每月薪資為22,800元，並於
    假日兼職臨時工，每月薪資可增加3,000元乙情，已如上所
    述，是相對人既已利用假日兼職，增加收入金額，應難謂相
    對人並無增加收入之積極行為。又更生方案之認可僅能考量
    相對人目前實際之收入狀況，尚難以不確定之情事作為評估
    基礎，是相對人之業績及年終獎金能否取得？金額多少？未
    來可否獲得較高之薪資等情事，均繫於不確定之因素，殊難
    以此即認司法事務官所認可之更生方案不合理。另異議人雖
    主張應考慮債務人過往之收入及消費狀況云云，惟相對人自
    96 年7月起至97年12月止，每月平均薪資為20,426元，此有
    薪資證明書在卷可按，較更生方案所載之收入金額為低，縱
    考量過往收入為更生方案之收入金額，對全體債權人而言，
    並非有利，且過往之收入不能代表相對人現今之償債基礎，
    自仍應以相對人最近之收入作為考量現時更生方案之基礎，
    始為公允。至於相對人過往之消費情況，是否恣意揮霍無度
    或浪費？乃是日後可否免責之判斷依據，非於更生方案時所
    需考量者。是異議人之前開主張，難謂有據，不予採信。
四、綜上所述，本院司法事務官以相對人所提更生方案，經審酌
    生活必要支出、程度及金額後，因認更生方案之條件尚屬公
    允適當，且清償總額為960,000元，清償比例達達42.77％，
    復無消費者債務清理條例第63條、第64條第2項各款所列不
    得認可更生方案之消極事由，遂依同條例第64條第1項、第
    62 條第2項等規定，予以認可，並諭知相對人之生活限制行
    為，即無不合。從而，本件異議人之異議，為無理由，應予
    駁回。
五、爰依消費者債務清理條例第15條、民事訴訟法第240條之4第
    3項後段，裁定如主文。
中    華    民    國    99    年    9    月      9    日
                  民事第二庭    法  官  陳彥志
以上正本係照原本作成。
如不服本裁定，應於裁定送達後10日之不變期間內，向本院提出
抗告狀，並繳納抗告費新臺幣1千元。
中    華    民    國    99    年    9     月     9    日
                                書記官  吳芳儀


司法院資訊處製作；財團法人民間司法改革基金會備份。
